【裁判字號】    98,抗,311
【裁判日期】    980831
【裁判案由】    清償債務
【裁判全文】
臺灣高等法院民事裁定                   98年度抗字第311號
抗  告  人  甲○○
相  對  人  乙○○
代  理  人  洪志文律師
上列當事人間清償債務事件，抗告人對於中華民國97年11月27日
臺灣士林地方法院97年度訴字第1039號所為裁定提起抗告，本院
裁定如下：
    主  文
抗告駁回。
抗告訴訟費用由抗告人負擔。
    理  由
一、按除別有規定外，確定之終局判決就經裁判之訴訟標的，有
    既判力，民事訴訟法第400條第1項定有明文。又依同法第24
    9條第1項第7款規定，訴訟標的為確定判決之效力所及者，
    法院應以裁定駁回原告之訴。
二、抗告人起訴主張：相對人與原審共同被告郭阿助（由本院98
    年度上字第143號另行辦理）為兄弟關係，相對人且為伊之
    姊夫，彼等2人於民國（下同）68年間均具自耕農身份，邀
    伊共同投資購買坐落桃園縣觀音鄉○○○段白沙屯小段108-
    3、108-13地號土地（下稱系爭108-3、108-13地號土地）及
    其他土地共7筆，以相對人為登記名義人，依投資比例分配
    土地之所有權應有部分。伊於69年1月6日、同年月18日分別
    交付新台幣（下同）30萬元及買賣手續費9,000元予相對人
    ，並約定系爭108-3、108-13地號土地由伊擁有所有權應有
    部分1／4、原審共同被告郭阿助則擁有所有權應有部分3／4
    。嗣伊於78年6月6日以23萬1,111元向原審共同被告郭阿助
    購買系爭108-3、108-13地號土地及另筆同小段108-7號土地
    所有權應有部分各3／4，經原審共同被告郭阿助簽立切結書
    為憑。嗣於93年9月間，系爭108-3、108-13地號土地為桃園
    縣政府徵收，補償金共計為184萬元，因伊於78年間已取得
    系爭108-3、108-13地號土地之全部所有權，補償金應由實
    質之土地所有權人即伊取得。故相對人積欠伊土地補償金46
    萬元（按土地所有權應有部分1／4計算），原審共同被告郭
    阿助則積欠伊138萬元（按土地所有權應有部分3／4計算）
    ，另各應給付伊自92年11月22日（即伊原可領取補償金之翌
    日）起至清償日止按年息5％計算之利息。伊與相對人及原
    審共同被告郭阿助間分別有隱名合夥、合夥之法律關係存在
    ，爰依民法第199條第1項、第231條第1項、第692條第3款、
    第699條、第709條規定請求相對人給付46萬元，及自92年11
    月22日起至清償起至清償日止按年息5％計算之利息。
三、經查抗告人前主張：相對人於69年間邀伊為隱名合夥，投資
    購買系爭108-3、108-13地號及同小段108-7、108、108-2、
    108-12地號、同鄉○○段塘尾小段109地號等7筆土地，伊出
    資30萬元（其中15萬元為伊之合夥人唐建智之出資）交付予
    相對人，並與相對人約定伊擁有1／4合夥權利，系爭108-3
    、108-13地號及同小段108、108-2、108-12、大潭段塘尾小
    段109地號等6筆土地所有權登記在相對人名下，同小段108-
    7地號土地所有權登記在原審共同被告郭阿助名下。系爭108
    -3、108-13地號土地嗣為桃園縣政府徵收，相對人未通知伊
    ，即領走徵收補償款；另其他土地亦經徵收或為訴外人台塑
    公司收購，被上訴人亦未通知伊，即領走徵收補償款及價款
    等情，爰依合夥關係，求為命(一)相對人給付148萬7,600元及
    自92年11月21日起至清償日止，按年息5％計算之利息；(二)
    相對人給付187萬2,500元及自89年5月17日起至清償日止，
    按年息5％計算之利息；(三)相對人將其所有大潭段塘尾小段
    109地號土地，移轉登記其中所有權應有部分1／4等情，業
    經原法院94年度訴字第469號及本院94年度重上字第570號判
    決認定：系爭108-3、108-13地號土地為抗告人與原審共同
    被告郭阿助合夥購買，相對人僅為借名登記，與抗告人間並
    無合夥關係（見該判決第11頁，即原審訴字卷第1宗69頁）
    ，而駁回抗告人之請求；抗告人提起上訴，亦經最高法院以
    95年度台上字第2377號裁定上訴駁回確定，經本院調閱該卷
    宗查核明確，並有上開裁判書可稽（見原審訴字卷第64-70
    、109、152-154頁）。
四、本件抗告人於前開事件判決確定後，復對相對人起訴主張兩
    造共同出資購買系爭108-3、108-13地號土地，依隱名合夥
    之法律關係請求相對人給付系爭108-3、108-13地號土地之
    徵收補償金；本件與前開事件之當事人及訴訟標的（即抗告
    人主張隱名合夥之法律關係）相同，且抗告人請求相對人給
    付46萬元本息亦在前案訴之聲明範圍內，本件應為前案確定
    判決之既判力所及，依首開說明，抗告人對相對人提起本件
    訴訟，為不合法。原法院據此裁定駁回抗告人之訴，經核並
    無不合；抗告意旨指摘原裁定不當，聲明廢棄，為無理由。
五、據上論結，本件抗告為無理由，依民事訴訟法第495條之1第
    1項、第449條第1項、第95條、第78條，裁定如主文。
中    華    民    國    98    年    8     月    31    日
                    民事第八庭
                        審判長法  官 劉勝吉
                              法  官 連正義
                              法  官 鄭威莉
正本係照原本作成。
不得再抗告。
中    華    民    國    98    年    9     月    1     日
                              書記官  李垂福

司法院資訊處製作；財團法人民間司法改革基金會備份。
